# 请教陈版，母公司以非货币性资产出资成立子公司的会计处理

提问人：zijun0129 时间：2021-08-24 21:33:08
母公司以土地使用权、视同销售缴纳的增值税及附加、在该土地开建的在建工程作为非货币性出资成立一家全资子公司，母子公司应如何做会计处理？
我个人理解：
母公司将拥有的土地使用权、视同销售缴纳的增值税及附加、在该土地开建的在建工程换取对子公司的长期股权投资，属于非货币性资产交换，应按非货币资产交换的会计准则进行账务处理。且由于前述资产转让前后均受母公司控制，理解应属于不具有商业实质的非货币性资产交换。故子公司应确认的换入资产=换出资产的账面价值+子公司缴纳的契税，同时子公司就母公司视同销售产生的销项税等额确认应交税金-进项税，前述金额与实收资本的差额，计入资本公积。
在母公司层面，可将换出的所有资产的账面价值确认为长期股权投资。
合并层面，将母公司单体长期股权投资与子公司单体的实收资本及资本公积抵消。其中母公司单体层面转让土地使用权产生的城建税及附加及印花税在合并层面确认为当期损益，在税金及附加科目列报。整体来说合并层面整个交易比对权益性交易处理，对于子公司得到土地使用权缴纳的契税，增加合并层面无形资产，对于母公司单体层面转让土地使用权产生的城建税及附加及印花税在合并层面确认为当期损益，长投、实收资本和资本公积全部抵消。
不知我理解是否正确，请陈版解惑，谢谢！

回答人：chenyiwei
个别报表层面不应因该项内部投资行为而确认新的资产。包括因本次内部投资行为而缴纳的契税也应在合并报表层面计入损益，不改变相关资产在合并报表层面的账面价值。其余基本赞同。

提问人：zijun0129 时间：2021-08-26 22:47:00
感谢陈版回复！
您提到：包括因本次内部投资行为而缴纳的契税也应在合并报表层面计入损益，不改变相关资产在合并报表层面的账面价值。我理解子公司缴纳的契税在合并层面应还原回当期损益，在税金及附加科目列报。
另外，您提到个别报表层面不应因该项内部投资行为而确认新的资产，我有几个疑问：
（ 1 ）母公司转让土地使用权视同销售缴纳的增值税是否可以确认为长期股权投资，如果不可以，那缴纳的销项税应在哪个科目核算？是视同母公司赠予，冲减母公司的资本公积？（感觉也不太对）
（ 2 ）子公司能否确认收到的进项税发票？
（ 3 ）子公司缴纳契税的时候是否可以确认为子公司单体的无形资产呢？还是在子公司层面就应直接确认为损益？（我理解缴纳的契税在子公司单体层面是满足无形资产条件的）
再次感谢陈版！

回答人：chenyiwei
如果子公司可以抵扣增值税进项税额，则母公司因转让土地使用权视同销售缴纳的增值税是否可以确认为长期股权投资。子公司缴纳的契税在其个别报表层面可计入无形资产成本。